臺灣高等法院交通事件裁定　　　　　　　　　　　　九十三年度交抗字第七０一號
　　抗　告　人　交通部公路總局台北區監理所
　　受 處 分人　甲○○
　　即　異議人
右抗告人因受處分人違反道路交通管理處罰條例案件，不服臺灣板橋地方法院交通法
庭，中華民國九十三年八月十一日所為裁定（九十三年度交聲字第六八六號），提起
抗告，本院裁定如左：
    主  文
原裁定撤銷，發回臺灣板橋地方法院。
    理  由
一、原裁定以：本件係原舉發單位臺北縣政府警察局交通隊以異議人甲○○所有牌照
    號碼Ｌ四─０九五七號自用小客車，有於民國（下同）九十年八月二十二日晚上
    十一時二十三分許，在新店市○○路白馬寺前往台北處，駕駛人行車速度，超過
    規定之最高時速二十公里以上之違規事實，而於九十年九月十九日逕行舉發汽車
    所有人即異議人，然道路交通管理處罰條例於九十一年七月三日經總統以華總一
    義字第０九一００一三三七一０號令修公布，並增訂第七條之二，嗣據行政院於
    九十一年八月十四日以行政院臺交字第０九一００四０六七六號令發布定自九十
    一年九月一日施行，增訂之第七條之二第一項固明定汽車『駕駛人』之行為有該
    條項所列情形之一，當場不能或不宜攔截製單舉發者，得對汽車『所有人』逕行
    舉發處罰，惟本件車輛違規之時間為「九十年八月二十二日晚上十一時二十三分
    許」，係在道路交管理處罰條例第七條之二增訂公布施行之前，自不得據之將汽
    車駕駛人之違規行為，對汽車所有人逕行舉發處罰，原處分機關之裁罰已有違誤
    ；又按「汽車所有人、駕駛人違反道路交通管理，經主管機關裁決後逾十五日未
    向管轄地方法院聲明異議，或其聲明異議經法院裁定確定，而不依裁決或裁定繳
    納罰鍰或不繳送汽車牌照、駕駛執照者，依左列規定處理之：一、經處分吊銷汽
    車牌照或駕駛執照者，由公路主管機關逕行註銷。二、經處分吊扣汽車牌照或駕
    駛執照者，按其吊扣期間加倍處分；仍不依限期繳送汽車牌照或駕駛執照者，吊
    銷其汽車牌照或駕駛執照。三、罰鍰不繳者，按其罰鍰數額，易處吊扣汽車牌照
    或駕駛執照一個月至三個月；不依期限繳送汽車牌照或駕駛執照者，吊銷其汽車
    牌照或駕駛執照。」，道路交通管理處罰條例第六十五條第一項定有明文，析索
    立法意旨，係指原處分於「確定」後始有執行力，而原處分機關竟自裁決受處分
    人「罰鍰限於九十三年六月十八日前繳納。」、「上開罰鍰逾期不繳納之處分：
    （一）九十三年六月十九日起易處吊扣駕駛執照三個月，並限於九十三年七月三
    日前繳送。（二）九十三年七月三日前未繳送駕駛執照者，自九十三年七月四日
    起易處吊銷，並逕行註銷駕駛執照。（三）駕駛執照吊（註）銷後，自九十三年
    七月四日起一年內不得重新考領駕駛執照。」，顯礙及憲法保障之受處分人依法
    爭訟之權，並非適法，因而撤銷原處分而諭知異議人不罰云云，固非無見。
二、查受處分人於九十年八月二十二日晚上十一時二十三分許，駕駛其所有牌照號碼
    Ｌ四─０九五七號自用小客車，行經台北縣新店市○○路白馬寺前，經台北縣政
    府警察局交通隊裝設之測速照相儀器測得受處分人行車速度為七十三公里，超過
    該路段規定之最高時速五十公里逾二十三公里等情，此為受處分人所不否認，並
    有違規測速照片二幀附卷可稽，是受處分人確有於右揭時地行車速度超過規定之
    最高時速二十公里以上之違規事實，應堪認定；依受處分人違規時之道路交通管
    理處罰條例第九十二條規定「違反道路交通管理事件統一裁罰標準及處理細則，
    由交通部會同內政部定之」，交通部因而會同內政部依授權立法制訂交通管理事
    件統一裁罰標準及處理細則，其第二十三條第一項規定「汽車違反道路交通管理
    事件有下列情形之一，當場不能或不宜攔截製單舉發者，得逕行舉發之：…五科
    學儀器取得違規證據資料，足資認定其違規事實者。」（嗣道路交通管理處罰條
    例於九十一年七月三日，將第九十二條予以修正，其第三項並規定「本條例之罰
    鍰基準、舉發、罰鍰繳納、向處罰機關陳述意見或裁決之處理程序、易處吊扣汽
    車牌照或駕駛執照基準及繳納機構等事項之處理細則，由交通部會同內政部定之
    。」，並於九十一年九月一日施行，惟將前揭交通管理事件統一裁罰標準及處理
    細則第二十三條第一項規定內容，增訂於道路交通管理處罰條例第七條之二第一
    項，並同於九十一年九月一日施行），則受處分人於右揭時地行車超速違規，台
    北縣政府警察局交通隊因而依裝設之測速照相拍攝所得之超速數據，依其違規時
    之交通管理事件統一裁罰標準及處理細則第二十三條規定逕行舉發，並無不合，
    原審以受處分人違規時，道路交通管理處罰條例尚無第七條之二第一項之規定，
    而認舉發機關不得逕行舉發受處分人之違規行為，其論斷是否妥適，實非無再斟
    酌之餘地（至道路交通管理處罰條例係就違反交通規則應如何裁罰規定之，並非
    屬刑罰法律之規定，自無刑法第二條第一項新舊法比較適用之問題，附此敘明）
    ；又依受處分人違規時之交通管理事件統一裁罰標準及處理細則第六十一條規定
    ，就受處分人違反交通道路交通管理事件，應於裁決書處罰主文內明確記載：「
    受處分人裁決後逾二十日內未向管轄地方法院聲明異議，或其聲明異議經法院裁
    定確定，而不依裁決或裁定繳納罰鍰或不繳送汽車牌照、駕駛執照時應如何處理
    」等內容，原審認本件處分機關僅得就處分人違規行為所應處罰之罰鍰數額記載
    於裁決書處罰主文內，不得就受處分人逾期不繳納罰鍰時應受如何之處理之內容
    併記載於裁決書處罰主文內，此認定是否妥適，亦非無再詳加審酌之餘地。依上
    所述，抗告人執此指摘原審撤銷原處分，並諭知受處分人不罰係屬不當，非無理
    由，應由本院將原裁定撤銷，發回原審法院，另為適法之裁定。
據上論斷，應依道路交通管理處罰條例第八十九條、道路交通案件處理辦法第二十六
條，刑事訴訟法第四百十三條前段，裁定如主文。
中　　　華　　　民　　　國　　九十三　　年　　　九　　　月　　二十九　　日
                              臺灣高等法院交通法庭
                                  審判長法  官  吳      敦
                                        法  官  梁  宏  哲
                                        法  官  張  傳  栗
右正本證明與原本無異。
不得再行抗告。
                                        書記官  秦　慧　榮
中　　　華　　　民　　　國　　九十三　　年　　　十　　　月　　　四　　　日
